臺灣高雄地方法院刑事判決　　　　　　 110年度交易字第39號
公　訴　人　臺灣高雄地方檢察署檢察官
被　　　告　周金盆



選任辯護人　吳忠諺律師（法扶）
上列被告因過失傷害案件，經檢察官提起公訴（109 年度偵字第
00000 號），本院判決如下：
    主  文
周金盆犯過失傷害罪，處有期徒刑參月，如易科罰金，以新臺幣
壹仟元折算壹日。
    事  實
一、洪啟洲（另經高雄地方檢察署檢察官為不起訴處分）於民國
    109 年6 月17日18時10分許，駕駛車牌號碼000-00號營業小
    客車附載乘客周金盆等人，駛至高雄市○○區○○○路00號
    前臨時停車，周金盆本應注意汽車乘客開啟車門時，應注意
    後方是否有行人或其他車輛，並讓其先行，確認安全無虞後
    ，再將車門開啟至可供出入幅度，迅速下車並關上車門，且
    當時天候晴朗，日間自然光線，柏油路面乾燥、無缺陷，視
    距良好無障礙物，又無不能注意之情事，竟疏未注意，周金
    盆於上開路段下車時，未注意後方有無來車，逕行開啟右後
    側車門，適後方有胡婷婷騎乘車牌號碼000-000 號普通重型
    機車駛來，因閃避不及發生碰撞，致胡婷婷人車倒地，受有
    右手橈骨頸骨折之傷害。
二、案經胡婷婷訴由高雄市政府警察局苓雅分局報告臺灣高雄地
    方檢察署檢察官偵查起訴。
    理  由
一、證據能力部分：
  ㈠被告以外之人於審判外之陳述，雖不符刑事訴訟法第159 條
    之1 至之4 之規定，然經當事人於審判程序同意作為證據，
    法院審酌該言詞陳述或書面陳述作成時之情況，認為適當者
    ，亦得為證據。刑事訴訟法第159 條之5 第1 項定有明文。
    本案所引用之被告以外之人於審判外之言詞或書面陳述，業
    經本院審理時予以提示並告以要旨，且各經檢察官、辯護人
    及被告周金盆表示意見，當事人已知上述證據乃屬傳聞證據
    ，且明示同意作為本案之證據使用（見本院110 年度交易字
    第39號卷【下稱本院卷】第54、95頁），復本院審酌上開證
    據作成時之情況，並無違法取證或其他瑕疵，認為以之作為
    證據為適當，而具有證據能力。
  ㈡至本判決未引用之證據，既未經援引為認定各項事實之基礎
    ，爰不逐一論述該等證據之證據能力，附此敘明。
二、訊據被告周金盆固坦承於前揭時、地，開啟車門與告訴人胡
    婷婷發生碰撞，告訴人因而受有右手橈骨頸骨折之傷害等事
    實，惟矢口否認有何過失傷害之犯行，辯稱：當時車上有我
    2 個孫子，我要讓他們下車，不可能一下就開車門，一定會
    看後面，我當時有看後面，但沒有看到車子，我沒有過失云
    云。經查：
  ㈠被告於上揭時、地，搭乘洪啟洲駕駛車牌號碼000-00號營業
    小客車，駛至高雄市○○區○○○路00號前臨時停車，周金
    盆於上開路段下車時，開啟右後側車門，適後方有告訴人騎
    乘車牌號碼000-000 號普通重型機車駛來，因閃避不及發生
    碰撞，致胡婷婷人車倒地，受有右手橈骨頸骨折之傷害等情
    ，業據被告坦認在案（見警卷第4-5 頁；本院卷第52頁），
    並有證人洪啟洲於警詢、偵查之證述附卷可佐（見警卷第14
    -15 頁、偵卷第37頁），亦有阮綜合醫療社團法人阮綜合醫
    院診斷證明書、道路交通事故現場圖、談話紀錄表、調查報
    告表㈠、㈡-1、現場照片、監視器翻拍照片、本院110 年9
    月6 日勘驗筆錄在卷可稽（見警卷第23、29-32 、35-42 、
    49-59 頁；本院卷第56、59-61 頁），此部分事實，堪以認
    定。
  ㈡至被告雖以上詞置辯，然按汽車臨時停車或停車，汽車駕駛
    人或乘客開啟或關閉車門時，應注意其他車輛，並讓其先行
    ，道路交通安全規則第112 條第5 項第3 款定有明文。參以
    本院於110 年9 月6 日準備程序當庭勘驗監視器錄影畫面之
    勘驗結果：檔案時間00：00：03至00：00：14：監視器畫面
    開始，一輛計程車（下稱A 車）閃著左轉方向燈出現在監視
    器畫面左上方，沿自強三路由北往南方向行駛，隨後迴轉臨
    停於對向白線右側之自強三路16號前慢車道，A 車前後各有
    一輛臨停車輛（下稱後方車輛為甲車），各自間距均未達一
    個車身距離，A 車左轉方向燈仍持續閃著；監視器畫面右下
    方可見腳踏車後車輪及機車置物箱，該處應有腳踏車及機車
    停放。檔案時間00：00：19：一名身穿藍色外套之騎士，騎
    乘機車（下稱B 車）出現在監視器畫面左下方，沿自強三路
    由南往北方向行駛，起初沿白線行駛，00：00：20：B 車由
    甲車左前方、A 車左後方處，右轉並往前行駛至A 車右後方
    ，00：00：22：B 車行駛至A 車右側，鄰近於A 車右後車身
    位置，00：00：23：A 車右後座一名乘客開啟右後車門（乘
    客係以手將右後車門推開後收回，並未握著車門把手），車
    門與B 車前車頭發生碰撞，B 車向右側傾倒，人車倒地，乘
    客隨即伸手將車門拉回等情，有本院110 年9 月6 日勘驗筆
    錄在卷可稽（見本院卷第56頁），可見於被告開啟車門之前
    3 秒至前1 秒間，告訴人已由被告搭乘車輛之左後方右轉騎
    乘至右後方，於被告開啟車門之前1 秒，告訴人則已騎乘至
    鄰近被告搭乘車輛之右後車身位置，又告訴人係於被告開啟
    車門之時遭車門碰撞而倒地，並非係告訴人撞擊被告已開啟
    之車門，且被告搭乘車輛後方雖另有甲車臨停路邊，然參以
    告訴人騎乘機車之路徑，係於甲車前方、被告搭乘車輛後方
    之位置，由被告搭乘車輛左後側轉向右後側行駛，並於行駛
    至鄰近被告搭乘車輛右後車身時，遭被告開啟之車門撞擊，
    亦即被告開啟車門之時，告訴人係位於甲車前方，甲車並無
    阻擋被告視線之情形，至告訴人是否有因甲車而擠壓行車路
    線之情狀，此亦係甲車駕車者是否因併排停車而有過失之問
    題，尚無解於被告本案過失責任之成立，併此敘明。況參以
    證人洪啟洲於警詢時證稱：被告拿錢給我，我還沒找零錢給
    他，他就開起右後車門欲下車等語（見警卷第14頁），且依
    上開勘驗結果，亦可見被告開啟車門時係以手將車門推開後
    隨即將手收回，並未握著車門把手，益徵被告當下係於倉促
    之情狀下隨即開啟車門，而有未注意後方來車即逕自開啟車
    門之情事。再者，案發當天候晴、日間自然光線、路面狀態
    乾燥、無缺陷、無障礙物且視距良好等情，亦有道路交通事
    故調查報告表㈠、監視器截圖附卷可稽（見警卷第39頁、本
    院卷第59-61 頁），足認被告開啟車門時並無不能注意後方
    來車之情形，故被告就本件車禍事故之發生確有應注意而不
    注意之過失甚明。被告上開辯解及辯護人辯稱被告無注意及
    迴避之可能云云，自不可採。又本案送交高雄市政府交通局
    車輛行車事故鑑定委員會鑑定，並送交高雄市車輛行車事故
    鑑定覆議會覆議，鑑定及覆議結果亦均認被告停車開啟車門
    時未注意其他車輛並讓其先行，為肇事主因，告訴人則無肇
    事因素，此有高雄市政府交通局車輛行車事故鑑定委員會11
    0 年7 月16日高市車鑑字第11070435100 號函暨附件、高雄
    市政府110 年10月21日高市府交交工字第11045936600 號函
    暨所附覆議意見書在卷足憑（見本院卷第9-13、71-74 頁）
    ，而為與本院相同之認定，併予敘明。
  ㈢綜上所述，被告前揭所辯，並不足採。本案事證已臻明確，
    被告前揭過失傷害犯行，堪以認定，應依法論科。
三、論罪科刑：
  ㈠核被告所為，係犯刑法第284 條前段之過失傷害罪。
  ㈡爰以行為人責任為基礎，審酌被告乘坐洪啟洲駕駛之車輛，
    為貪圖一時之便，於不得臨時停車之處下車，且未注意後方
    來車並使之先行，即貿然開啟車門，致生本案車禍事故，造
    成告訴人受有上開傷害，所為確有不慎，而堪非難。併考量
    被告否認犯罪之犯後態度，及無前科之素行，有臺灣高等法
    院被告前案紀錄表1 份附卷可查，又被告雖有給付3 萬元予
    告訴人，惟並未與告訴人達成調解，復考量其犯罪之手段、
    情節，暨被告自陳國小畢業之智識程度，經濟狀況勉持，離
    婚，無未成年小孩之生活狀況（見本院卷第108 頁），及告
    訴人所受傷勢非輕等一切情狀，量處如主文所示之刑，並諭
    知易科罰金之折算標準。
據上論斷，依刑事訴訟法第299 條第1 項前段，刑法第284 條前
段、第41條第1 項，刑法施行法第1 條之1 第1 項，判決如主文
。
本案經檢察官李宛凌提起公訴，檢察官邱柏峻到庭執行職務。
中    華    民    國   111    年    1     月    24    日
                  刑事第四庭    法  官   陳芷萱
　
以上正本證明與原本無異。
如不服本判決應於收受送達後20日內向本院提出上訴書狀，並應
敘述具體理由；如未敘述上訴理由者，應於上訴期間屆滿後20日
內向本院補提理由書（均須按他造當事人之人數附繕本）「切勿
逕送上級法院」。
因疫情而遲誤不變期間，得向法院聲請回復原狀。
中    華    民    國   111    年    1     月    24    日
                                書記官   林怡秀
　
附錄本案所犯法條全文
刑法第284條
因過失傷害人者，處一年以下有期徒刑、拘役或十萬元以下罰金
；致重傷者，處三年以下有期徒刑、拘役或三十萬元以下罰金。